【裁判字號】    95,台上,405
【裁判日期】    950309
【裁判案由】    提出租金收入計算報告等
【裁判全文】
最高法院民事判決              九十五年度台上字第四０五號
    上  訴  人  甲○○
    訴訟代理人  詹順發律師
    被 上訴 人  乙○○
    訴訟代理人  孫世群律師
上列當事人間請求提出租金收入計算報告等事件，上訴人對於中
華民國九十三年十月六日台灣高等法院第二審判決（九十三年度
上易字第二八五號），提起上訴，本院判決如下：
    主  文
上訴駁回。
第三審訴訟費用由上訴人負擔。
    理  由
本件上訴人主張：兩造之被繼承人王武雄於民國八十八年十月二
十五日去世後，被上訴人即占有其遺產如原判決附表所示不動產
（下稱系爭不動產），將租金據為己有。嗣全部繼承人於九十一
年十二月十三日，互相協議分管王武雄所留之遺產，其中系爭不
動產由被上訴人負責管理。伊基於委任法律關係，如認為無委任
關係，亦得基於無因管理法律關係，請求被上訴人提出報告。爰
求為命被上訴人就系爭不動產提出八十八年十月二十五日起至第
一審言詞辯論終結日止租金收入計算報告書之判決。
被上訴人則以：上訴人提出之協議書，係分割遺產協議，各繼承
人就各自取得之遺產，自行收取租金，無須交付其他繼承人，亦
無須向其他繼承人報告租金收入情形；又九十二年以前之收益，
全體繼承人已同意不再追究等語，資為抗辯。
原審以：兩造之被繼承人王武雄於八十八年十月二十五日去世，
其全體繼承人即兩造及訴外人王志逸、王嘉琬於九十一年十二月
十三日簽立不動產遺產協議書草案（下稱系爭協議書草案）等情
，為兩造所不爭。查共有人訂定分管契約分管共有物，共有人間
雖仍維持共有之關係，但得依分管契約內容，就共有物之分管部
分為使用收益及管理。上訴人主張系爭協議書草案為遺產分管協
議，則被上訴人自全體繼承人協議之分管日起，就其分管之系爭
不動產，自有使用收益及管理權，並無為全體共有人提出其分管
收益計算報告之義務。上訴人請求被上訴人就其分管之系爭不動
產，提出自九十二年起至第一審言詞辯論日止之租金計算報告書
，即非有據。兩造及其他繼承人王志逸、王嘉琬訂定系爭協議書
草案約定：「各協議人自九十二年起依本協議內容各自管理房屋
及收取租金並依此報稅」，就九十二年以前之租金收益如何處理
，雖未記載。惟證人王志逸、王嘉婉 (即同時簽立系爭協議書草
案之另二繼承人），業已證稱：依系爭協議書草案，九十二年起
就各自管理之房屋，各自收取租金，不用拿出來重新分配，至於
以前的租金收入或支出都一筆勾消，不再追究云云，足見系爭協
議書草案僅明載自九十二年起依本協議內容各自管理房屋及收取
租金並依此報稅，而就九十二年以前之租金收益如何處置，略而
不載，係有意省略。亦即參與協議全體繼承人，就協議前各繼承
人已收取之租金，不再追究之意。上訴人空言指摘證人之證言偏
頗云云，核無可取。上訴人請求被上訴人提出九十二年以前，即
自八十八年十月二十五日起至八十九年十月三十一日止關於系爭
不動產租金之計算報告書，亦屬無據。從而上訴人本於委任及無
因管理之法律關係，請求被上訴人就系爭不動產提出租金收入計
算報告書，為無理由，不應准許。因而維持第一審所為上訴人敗
訴之判決，駁回其上訴，並駁回上訴人追加之訴。經核並無違背
法令情事。至原判決其他贅列之理由不論當否，要與判決之結果
不生影響。上訴論旨，指摘原判決為不當，聲明廢棄，非有理由
。
據上論結，本件上訴為無理由。依民事訴訟法第四百八十一條、
第四百四十九條第一項、第七十八條，判決如主文。
中    華    民    國  九十五  年    三    月    九    日
                      最高法院民事第六庭
                          審判長法官  許  朝  雄
                                法官  謝  正  勝
                                法官  鄭  玉  山
                                法官  吳  麗  女
                                法官  袁  靜  文
      本件正本證明與原本無異
                                      書  記  官
中    華    民    國  九十五  年    三    月  二十二  日
                                                      v


司法院資訊處製作；財團法人民間司法改革基金會備份。
